【裁判字號】    97,上易,3033
【裁判日期】    980107
【裁判案由】    竊盜
【裁判全文】
臺灣高等法院刑事判決                97年度上易字第3033號
上  訴  人
即  被  告  甲○○
                    （現另案於臺灣臺北監獄執行中）
上列上訴人因竊盜案件，不服臺灣臺北地方法院97年度易字第
2943號，中華民國97年10月27日第一審判決（起訴案號：臺灣臺
北地方法院檢察署97年度偵字第17522號），提起上訴，本院判
決如下：
    主  文
上訴駁回。
    事  實
一、甲○○前於民國72、74年間即曾因竊盜案件，經法院分別判
    處有期徒刑8月、1年6月，於81年、82年間又因竊盜案件，
    經臺灣臺南地方法院先後判處有期徒刑7月、10月確定，又
    於86年、87年間再因竊盜案件，分別經臺灣高等法院臺南分
    院及臺灣臺北地方法院判處有期徒刑8月、4月確定（均未構
    成累犯）。另自96年12月間起即曾為下列多起校園竊盜之犯
    行：(1)96年12月11日在臺北市大安區○○○路○段52號大安
    高工，徒手竊取學生即少年黃○○所有之NOKIA行動電話1支
    。(2)96年12月26日在臺北市○○區○○路71號成功高中，徒
    手竊取學生即少年唐○○所有之摩托羅拉行動電話1支。
    (3)97年1月16日在上開大安高工，徒手竊取學生即少年張○
    ○所有之SONY ERICSSON行動電話1支（上開3犯行業經臺灣
    臺北地方法院以97年度訴字第1626號判決判處應執行有期徒
    刑11月，拘役55日確定）。(4)於97年1月4日在上開成功中學
    ，竊取該校學生徐○○所有並放置在教室抽屜內之NOKIA牌
    、6060型行動電話1支；又另竊取該校學生楊煌偉所有並放
    置在教室抽屜內之現金新臺幣（下同）80元及悠遊卡1張（
    此2犯行業經臺灣臺北地方法院以97年度易字第1269號判決
    判處應執行有期徒刑5月確定）。(5)97年1月12日在臺北市大
    安區○○○路○段1號之臺北科技大學，竊取該校學生黃于宣
    所有之DELL牌之筆記型電腦與DVD燒錄器各1台（業經臺灣臺
    北地方法院以97年度簡字第1015號判決判處有期徒刑3月確
    定，以上均尚未執行完畢）。其另於97年6月4日凌晨，攀越
    圍牆進入上開大安高工，至該校電子科辦公室，徒手打開鐵
    捲門開關盒，開啟該辦公室鐵捲門後，再徒手打破該辦公室
    大門左側玻璃（該玻璃屬門扇之一部），跨越該大門進入辦
    公室內，著手翻動辦公室抽屜搜尋財物，惟因觸動保全設備
    ，經保全人員謝鎮鴻到場，並報警處理，因而未遂（業經臺
    灣臺北地方法院以97年度易字第1901號判決判處有期徒刑10
    月確定，尚未執行完畢），顯有竊盜之犯罪習慣，猶不知悔
    悟，意圖為自己不法之所有，於97年6月1日上午9時許，在
    臺北市○○區○○路3段143號國立師範大學附設高級中學（
    下稱師大附中），先徒手以手肘擊破該校「高一導師辦公室
    」已上窗栓之窗戶玻璃後，再伸手進去拉開窗戶上的窗栓，
    打開窗戶後翻越（踰越）該屬安全設備之窗戶進入辦公室內
    ，著手翻動辦公桌抽屜搜尋財物，並徒手竊取師大附中所有
    之價值約2萬餘元之教學用筆記型電腦1台及數目不詳之零錢
    ，得手後，旋將竊得之筆記型電腦拿至臺北縣永和市福和橋
    下之跳蚤市場變賣為現金供己花用。嗣於同日上午9時40分
    ，該校工友乙○○到校巡視時，發現「高一導師辦公室」之
    窗戶玻璃遭人擊破，即報警處理，經警到場勘查採證，並將
    採得之3枚指紋送內政部警政署刑事警察局比對，發現其中2
    枚指紋與該局檔存甲○○指紋卡之左拇指、左食指指紋相符
    ，始循線查悉上情。
二、案經臺北市政府警察局大安分局移送臺灣臺北地方法院檢察
    署檢察官偵查起訴。
    理  由
一、上揭事實，業據被告於偵訊、原審及本院審理時自承在卷（
    見偵查卷第52頁、原審卷第19頁背面至第20頁、本院97年12
    月31日審判筆錄），核與證人乙○○於警詢中所證述之情節
    大致相符（除擊破窗戶玻璃之方式外），並有臺北市政府警
    察局大安分局受理各類案件紀錄表、內政部警政署刑事警察
    局鑑驗書、臺北市政府警察局大安分局刑案現場勘察報告及
    勘察採證同意書、現場照片、刑事案件證物採驗紀錄表等在
    卷可稽（見偵查卷第12、13頁、第18至31頁），可佐被告前
    開出於任意性之自白與事實相符，得採為認定事實之證據。
    至於證人乙○○於警詢中雖證稱「發現高一導師辦公室遭人
    就地拿起門外滅火器打破上鎖之窗戶玻璃侵入」，惟被告於
    偵訊及原審審理時均堅稱係以手肘擊破該窗戶玻璃，而詳閱
    卷附現場照片（見偵查卷第24、25頁窗戶玻璃受損照片），
    破裂之窗戶玻璃並未留有滅火器紅漆，窗戶玻璃破裂的高度
    與成年人（乙○○）站立時的手肘高度相當，且證人乙○○
    並未親眼目睹該窗戶玻璃遭擊破之情形，卷內亦無其他積極
    證據足以證明被告係以滅火器打破上鎖之窗戶玻璃，故應為
    被告有利之認定，認被告係徒手以手肘擊破該窗戶玻璃，此
    亦為檢察官起訴書所同認，附此敘明。綜上所述，本件事證
    明確，被告犯行堪以認定，應予依法論科。
二、按刑法第321條第1項第2款所稱「其他安全設備」，指門扇
    、牆垣以外，依通常觀念足認防盜之一切設備而言，如門鎖
    、窗戶、房間門或通往陽臺之落地門均屬之。核被告所為，
    均係犯刑法第321條第1項第2款之毀越安全設備竊盜罪。原
    審認被告罪證明確，適用刑法第321條第1項第2款，竊盜犯
    贓物犯保安處分條例第3條第1項、第4條、第5條第1項前段
    ，之規定及審酌被告有多次竊盜前科，經法院判刑並執行完
    畢後，猶不知悔改，素行非佳，竟以破壞窗戶玻璃方式侵入
    學校辦公室行竊，危害社會治安，惟念及犯罪後坦承犯行，
    態度尚可，及其犯罪動機、手段、生活狀況等一切情狀，量
    處有期徒刑1年。又按「18歲以上之竊盜犯、贓物犯，有犯
    罪之習慣者，得於刑之執行前，令入勞動場所強制工作。」
    ，竊盜犯贓物犯保安處分條例第3條第1項定有明文。而保安
    處分係針對受處分人將來之危險性所為之處置，以達教化、
    治療之目的，為刑罰之補充制度。我國現行刑法採刑罰與保
    安處分雙軌制，係在維持行為責任之刑罰原則下，為協助行
    為人再社會化之功能，以及改善行為人潛在之危險性格，期
    能達成根治犯罪原因、預防犯罪之特別目的。是保安處分中
    之強制工作，旨在對嚴重職業性犯罪及欠缺正確工作觀念或
    無正常工作因而犯罪者，強制其從事勞動，學習一技之長及
    正確之謀生觀念，使其日後重返社會，能適應社會生活。查
    被告於72、74年間即曾因竊盜案件，經法院分別判處有期徒
    刑8月、1年6月，於81年、82年間又因竊盜案件，經臺灣臺
    南地方法院先後判處有期徒刑7月、10月確定，於86年、87
    年間再因竊盜案件，分別經臺灣高等法院臺南分院及臺灣台
    北地方法院判處有期徒刑8月、4月確定，並先後入監執行完
    畢；又自96年12月間起陸續犯下如事實欄(一)(1)至(5)所載之6
    件竊盜犯行，且另於97年6月4日凌晨犯下如事實欄所載之加
    重竊盜未遂罪，有本院被告前案紀錄表及臺灣台北地方法院
    判決附卷可參，其先前已因竊盜案件，多次經法院判刑及入
    監執行，猶於短短半年內再犯含本案共8次竊盜犯行，顯見
    上開刑之執行均未能有效遏止被告再犯，益證被告已長期溺
    於竊盜犯行，而產生不勞而獲之偏差心態，致將竊盜行為視
    以為常，其心態已生偏差甚明，足認被告已有犯竊盜罪之習
    慣，僅藉刑罰之執行尚不足以根絕其惡性，故應於刑之執行
    前，令被告入勞動場所強制工作，施以特別教化，使其養成
    勤勞之習慣、學習一技之長及正確之謀生觀念，改正不勞而
    獲之心態，避免再以行竊方式圖得生活所需，使其日後重返
    社會，能適應社會生活，爰依竊盜犯贓物犯保安處分條例第
    3條第1項之規定，諭知於刑之執行前，令入勞動場所強制工
    作3年，以資矯治，其認事用法均無違誤，量刑亦稱妥適，
    被告上訴意旨，指摘原判決量刑過重，並請求撤銷刑前執行
    工作之宣告云云，為無理由，其上訴應予駁回。
據上論斷，應依刑事訴訟法第368條，判決如主文。
本案經檢察官劉文水到庭執行職務。
中    華    民    國    98    年     1    月     7    日
                  刑事第一庭審判長法  官  葉騰瑞
                                  法  官  王炳梁
                                  法  官  莊明彰
以上正本證明與原本無異。
不得上訴。
                                  書記官  吳金來
中    華    民    國    98    年     1    月     7    日
附錄：本案論罪科刑法條全文
中華民國刑法第321條
（加重竊盜罪）
犯竊盜罪而有左列情形之一者，處 6 月以上、 5 年以下有期徒
刑：
一、於夜間侵入住宅或有人居住之建築物、船艦或隱匿其內而犯
之者。
二、毀越門扇、牆垣或其他安全設備而犯之者。
三、攜帶兇器而犯之者。
四、結夥三人以上而犯之者。
五、乘火災、水災或其他災害之際而犯之者。
六、在車站或埠頭而犯之者。


司法院資訊處製作；財團法人民間司法改革基金會備份。
